最高法院刑事判決
111年度台上字第4902號
上  訴  人  胡睿臻                     



上列上訴人因違反洗錢防制法案件，不服臺灣高等法院臺中分院
中華民國111年7月26日第二審判決（111年度金上訴字第1488號
，起訴案號：臺灣臺中地方檢察署110年度偵字第25618號），提
起上訴，本院判決如下：
    主  文
上訴駁回。
    理  由
一、按刑事訴訟法第377條規定，上訴於第三審法院，非以判決
    違背法令為理由，不得為之。是提起第三審上訴，應以原判
    決違背法令為理由，係屬法定要件。如果上訴理由書狀並未
    依據卷內訴訟資料，具體指摘原判決不適用何種法則或如何
    適用不當，或所指摘原判決違法情事，顯與法律規定得為第
    三審上訴理由之違法情形，不相適合時，均應認其上訴為違
    背法律上之程式，予以駁回。
二、本件原審審理結果，認定上訴人胡睿臻有如原判決犯罪事實
    欄所載之洗錢犯行明確，因而維持第一審從一重論處上訴人
    共同犯洗錢罪刑（另想像競合犯詐欺取財罪）之判決，駁回
    上訴人在第二審之上訴。已詳敘其調查、取捨證據之結果，
    及憑以認定犯罪事實之心證理由，並就上訴人否認犯行所執
    各項辯解，亦予以指駁及說明。所為論斷，核無悖於論理法
    則與經驗法則，且有卷內證據資料可資覆按，自不得任意指
    為違法。
三、犯罪事實之認定、證據之取捨及證明力之判斷，俱屬事實審
    法院之職權，此項職權之行使，倘未違背客觀存在之經驗法
    則與論理法則，復已敘述其憑以判斷之心證理由，即不違法
    ，觀諸刑事訴訟法第155條第1項規定甚明，自無許當事人任
    憑主觀妄指為違法而資為適法第三審上訴理由。原判決綜合
    上訴人不利於己部分之供述，證人即告訴人林重鑫之證詞，
    卷附高雄市政府警察局岡山分局民國110年7月17日職務報告
    、上訴人之本案合庫商業銀行（下稱合庫銀行）帳戶基本資
    料、歷史交易明細表、臺灣銀行匯款申請書回條聯、合庫銀
    行五洲分行函送之取款憑條、現金收入傳票、轉帳收入傳票
    、匯出匯款登記簿影本、合庫銀行軍功分行函送之本案合庫
    銀行帳戶歷史交易明細表，暨案內其他證據資料，本於事實
    審法院採證認事之職權行使及推理作用，相互勾稽結果，憑
    以判斷認定上訴人有上開犯罪事實，依序記明所憑證據及認
    定之理由。並敘明上訴人迂迴層轉贓款之行為，客觀上顯已
    轉移犯罪所得形式上之歸屬，而形成檢警機關追查之斷點及
    阻礙，主觀上應可預見其前開提領、轉匯款項之行為，得以
    切斷詐欺金流之去向，而掩飾贓款與詐欺犯罪之關聯性，使
    來源形式上合法化，故得逃避國家對於該等特定犯罪之追訴
    及處罰，其所為係屬洗錢防制法第2條所稱之洗錢行為，且
    何以具有洗錢之不確定故意等旨綦詳。又本於證據取捨之職
    權行使，針對上訴人另涉臺灣臺中地方檢察署109年度偵字
    第15406號詐欺取財案件，固經檢察官為不起訴處分，說明
    上訴人該案不構成詐欺，然因個案情節不同，無從比附援引
    而為有利上訴人認定之理由。復對於上訴人否認犯罪所執：
    伊是受僱於Augustin的公司負責出口茶葉工作，告訴人匯入
    合庫銀行帳戶的新臺幣9萬2000元，是老闆向告訴人借貸並
    指示伊提領及轉匯該等款項，伊不知道本案涉及不法等各項
    辯解，何以係卸責之詞，而俱不足採，均已依據卷內資料逐
    一詳加指駁及說明其取捨之理由。凡此，概屬原審採證認事
    職權之適法行使，所為論斷說明，與經驗法則及論理法則俱
    屬無違，並非僅憑告訴人之證述為其唯一證據，尤非單以推
    測或擬制之方法為裁判基礎，而有補強證據可資憑採，要無
    違法可言。
四、上訴意旨猶否認犯罪，泛稱其老闆已將借貸款項返還告訴人
    ，為何還要其負擔刑責云云，無非係置原判決之明白論斷於
    不顧，仍持已為原判決指駁之陳詞再事爭執，或對於事實審
    法院取捨證據與自由判斷證據證明力之職權行使，徒以自己
    說詞，任意指為違法，核與法律規定得為第三審上訴理由之
    違法情形，不相適合。依上所述，本件上訴違背法律上之程
    式，應予駁回。上開得上訴第三審部分之上訴，既因不合法
    而從程序上予以駁回，則與前開犯行有裁判上一罪關係之詐
    欺取財部分，核屬刑事訴訟法第376條第1項第4款不得上訴
    第三審法院之罪，且未合於同條項但書例外得上訴第三審之
    要件，自無從為實體上審判，應併從程序上駁回。　
據上論結，應依刑事訴訟法第395條前段，判決如主文。
中　　華　　民　　國　　111 　年　　11　　月　　17　　日
                  刑事第八庭審判長法　官  何菁莪
                                  法　官  何信慶
                                  法　官  朱瑞娟
                                  法　官  劉興浪
                                  法　官  黃潔茹
本件正本證明與原本無異
                                  書記官  龔嘉梅
中　　華　　民　　國　　111 　年　　11　　月　　24　　日